【裁判字號】    97,抗,1137
【裁判日期】    970924
【裁判案由】    聲請迴避
【裁判全文】
臺灣高等法院臺中分院刑事裁定          97年度抗字第1137號
抗  告  人
即  被  告  甲○○
            乙○○
上列抗告人因聲請迴避案件，不服臺灣臺中地方法院中華民國97
年8月27日裁定（97年度聲字第3693號）提起抗告，本院裁定如
下：
    主  文
抗告駁回。
    理  由
一、本件原審裁定裁定駁回抗告人即被告等所為聲請原審法院97
    年度易字第3135號詐欺案件承審法官迴避，經核其理由並無
    不當，應予維持，爰引用原審裁定之記載 (如附件)。
二、本件抗告意旨略以：(一)關於交付審判程序之法律性質，學者
    認為交付審判程序係於檢察官已作成不起訴處分後，才可能
    於法定要件構成後進行，但因案件在此一程序中尚未起訴，
    故交付審判在訴訟階段之定位仍屬偵查程序之一環。(二)雖刑
    事訴訟法於92年1月14日增訂第285條之1第2項，規定「律師
    受前項之委任，得檢閱卷宗及證物並得抄錄或攝影。但涉及
    另案偵查不公開或其他依法應予保密之事項，得限制或禁止
    之。」，同法第258之3第3項規定「法院為前項裁定前，得
    為必要之調查。」，但此2項規定，並未變更交付審判程序
    為偵查之一環之性質。(三)刑事訴訟法第258條之3第2項規定
    「法院認為交付審判之聲請有理由者，應為交付審判之裁定
    ，並將正本送達於聲請人、檢察官及被告。」；第4項規定
    「法院為交付審判之裁定時，視為案件已提起公訴。」，顯
    然法院對於檢察官認為犯罪嫌疑不足之案件，反於檢察官之
    認定，而視為「足認為有犯罪嫌疑」而裁定交付審判，依法
    視為已提起公訴，則交付審判程序之性質，無異於偵查程序
    。茲將裁定本案交付審判之3位法官，竟又要來負責審理本
    案，則3位法官心證已有預見，自難期公允審理本案。(四)檢
    察官對於案件是否已達應起訴之「足認為有犯罪嫌疑」門檻
    ，且不應或不宜為不起訴處分之情狀，而非「有罪」或「無
    罪」之判斷，何以現行刑事訴訟法第17條第7款對於「推事
    曾執行檢察官之職務者」明定應行迴避，不得執行職務？原
    裁定認為是否准予交付審判，係以案件是否有已達應起訴之
    「足認為有犯罪嫌疑」之門檻，而無庸迴避，其裁定即有違
    背刑事訴訟法第17條第7款、第18條規定之違法，應予撤銷
    。(五)法官迴避制度旨在建立「公平的法院」而「公平的法院
    」與「司法權之獨立」，乃維持審判公平之最基本條件。檢
    察官職司蒐集證據，對於有犯罪嫌疑之被告，向法院提起公
    訴，請求法院對被告依法論罪科刑。而法院則是對起訴之案
    件，依據法律，獨立審判。基於「無訴即無裁判」之法理，
    法院不得對未經起訴之案件予以審判。故法院對於交付審判
    之程序應屬偵查程序之一環。本案97年度易字第3135號負責
    審理的3位法官，均應迴避，始能建立公平的法院。另臺灣
    臺中地方法院刑事庭法官尚有數十位可以審理本案，何以一
    定要由負責裁定交付審判之3位法官來審理本案，實令人難
    以理解云云。
三、惟按修正刑事訴訟法仿效外國立法例，新增「交付審判」制
    度乃賦予法院對檢察官不起訴或緩起訴處分之監督審查權限
    ，旨在防止檢察官裁量權之濫用。且依刑事訴訟法第258條
    之4規定，交付審判之程序，除法律應有規定外，適用同法
    第二編第一章第二節有關審判程序之規定。是故，揆之職掌
    「交付審判」權限之主體，既非檢察官，且其應適用之程序
    亦非偵查程序，而係審判程序，二者在制度本質及目的上，
    明顯不同，自難將「交付審判程序」與「偵查程序」相類擬
    ，而認係屬於檢察官之職務甚明。從而，抗告人主張原審裁
    定交付審判之法官既已執行檢察官職務，而應迴避本案審判
    云云，依我國現行法例，難認有據，不能採取。次按刑事訴
    訟法第18條第2款有關得聲請法官迴避原因之「足認其執行
    職務有偏頗之虞者」，係指承辦法官對於案件行使審判職權
    ，在客觀上有不公平之懷疑而言。此種懷疑之發生，須以存
    有其完全客觀之原因，並以有具體事證為限，而非僅出諸當
    事人自己主觀之判斷者，始足當之。查本件抗告人聲請迴避
    之原審法院3位法官，固係將抗告人被告訴，而經檢察官不
    起訴處分確定之詐欺案件，裁定交付審判無訛，但其等接續
    審判所裁定交付審判之案件 (原審法院97年度易字第3135號
    ) ，既不為現行法律規定所禁止，自不能徒以此事由，遽認
    其等有偏頗之虞，而抗告人復未能舉出其他具體事證，足認
    該案件之原審法院承辦法官有任何偏頗之情事，其聲請迴避
    ，於法難謂相合。綜上所述，本件抗告人聲請法官迴避不能
    認為正當，原審駁回其聲請，認事用法要無違誤，抗告人之
    抗告為無理由，應予駁回。
據上論結，應依刑事訴訟法第412條，裁定如主文。
中    華    民    國    97    年    9     月    24    日
            刑事第三庭    審判長法  官  王  增  瑜
                                法  官  廖  柏  基
                                法  官  蔡  紹  良
上列正本證明與原本無異。
不得再抗告。
                                書記官  許  麗  花
中    華    民    國    97    年    9     月    24    日


司法院資訊處製作；財團法人民間司法改革基金會備份。
